【裁判字號】    96,上訴,1509
【裁判日期】    970430
【裁判案由】    違反槍砲彈藥刀械管制條例
【裁判全文】
臺灣高等法院高雄分院刑事判決        96年度上訴字第1509號
上  訴  人
即  被  告  甲○○
選任辯護人  陳清和律師
            洪耀臨律師
            洪士宏律師
上列上訴人因違反槍砲彈藥刀械管制條例案件，不服臺灣高雄地
方法院96年度訴字第1141號中華民國96年6月20日第一審判決（
起訴案號：臺灣高雄地方法院檢察署95年度偵字第29749 號），
提起上訴，本院判決如下：
     主  文
原判決撤銷。
甲○○未經許可持有空氣槍，處有期徒刑參年拾月，併科罰金新
臺幣陸萬元，罰金如易服勞役，以新臺幣壹仟元折算壹日。扣案
如附表1 所示空氣長槍柒把及如附表2 編號3 至7 所示之物均沒
收。
     事  實
一、甲○○於民國92年至94年間之某不詳時間，在不詳地點，利
    用電腦連接網際網路至不詳拍賣網站，以每枝新臺幣（下同
    ）1 萬元至1 萬餘元不等價格購得如附表1 所示具有殺傷力
    之空氣長槍，並附送取得如附表2 所示之物，其後放置在高
    雄市旗津區南汕里南汕巷35號住處，而未經許可持有如附表
    1 所示具有殺傷力之空氣長槍。嗣於95年11月11日下午2 時
    30分許，在甲○○上開住處，為警查扣得如附表1 所示具有
    殺傷力之空氣長槍及附表2 所示之物。
二、案經高雄市政府警察局苓雅分局報請臺灣高雄地方法院檢察
    署檢察官偵查起訴。
     理  由
一、證據能力之說明：高雄縣政府警察局槍彈鑑定書固係被告以
    外之人於審判外之陳述，但已經檢察官、被告、辯護人於準
    備程序同意作為證據，且於言詞辯論終結前亦未聲明異議，
    本院審酌上開鑑定均無其他證據可認有錯誤性及虛偽性之可
    能，是依該書面陳述作成時之情況，即認為適當，依刑事訴
    訟法第159 條之5 第2 項規定，自得為證據。
二、訊據上訴人即被告甲○○（下稱被告）否認有未經許可持有
    具有殺傷力之空氣長槍犯行，辯稱其係為觀賞把玩而購買如
    附表1 所示之空氣長槍，其購買空氣長槍時，並不知具有殺
    傷力等語。
三、經查：
    (一)被告於92年至94年間之不詳時間，在不詳地點，利用電腦
      連接網際網路至不詳拍賣網站，以每枝1 萬元至1 萬餘元
      不等價格購得如附表1 所示之槍，並附送取得如附表2 所
      示之物，其後放置在高雄市旗津區南汕里南汕巷35號住處
      等事，有如附表1 所示之槍及附表2 所示之物扣案可佐，
      且被告亦陳述此部分情節在卷，核與上開證據相符，被告
      此部分自白即堪信為真正。
    (二)如附表1 編號1 ～5 、7 所示之槍均以高壓鋼瓶內氣體為
      發射動力，如附表1 編號6 所示之槍係以拉柄壓縮填充槍
      身氣室氣體為發射動力，且均經實際測試結果，彈丸單位
      面積動均已超過足以穿入人體皮肉層之每平方公分20 焦
      耳之標準，有高雄縣政府警察局95年12月21日高縣警鑑字
      第0950088629號槍彈鑑定書在卷可稽（見偵卷第37～45頁
      ），又如附表1 所示之槍並非模擬槍，亦有高雄縣政府警
      察局96年5 月9 日高縣警鑑字第0960019073號函在卷可憑
      （見原審卷第28頁）。是如附表1 所示之槍均屬空氣長槍
      ，並均具有殺傷力一節，自堪認定。被告固辯稱其購買如
      附表1 所示之空氣長槍時，並不知具有殺傷力等語。然國
      家為維護社會治安，禁止未經許可持有具有殺傷力之槍、
      彈，此為一般人所明知。被告在本院已陳明有專科學歷，
      原任職於郵政機構，是依被告之智識經驗應無不知之理。
      是被告既無從證明購買之如附表1 所示之空氣長槍不具殺
      傷力而可合法持有，被告所辯即無可採。
    (三)又被告於警詢固陳述如附表1 所示之空氣長槍，其中6 把
      係在拍賣網站購得，其中1 把係在模型店購得等語 (見警
      卷第4 頁），嗣於本院審理中陳述如附表1 所示之空氣長
      槍7 把係至少分3 次購得等語 (見本院卷第52頁）。然觀
      諸被告就購買如附表1 所示之空氣長槍之時間、次數，先
      於警詢為上開陳述，其後於偵查、原審及本院調查審理中
      ，則均陳述係在拍賣網站購得，並未陳述購買之時間、次
      數，而後於本院審理中復陳述至少分3 次購得，是被告之
      就購買如附表1 所示之空氣長槍之時間、次數，自白前後
      不一，又無其他積極證據足資佐證被告此部分自白之真實
      ，被告此部分之自白即無從遽採。被告購買如附表1 所示
      之空氣長槍之時間、次數既無證據足佐，而被告係被查獲
      同時未經許可持有如附表1 所示之空氣長槍，自應依有利
      被告之認定，認被告係於92年至94年間之某不詳時間，1
      次未經許可同時購買如附表1 所示之空氣長槍而持有。
    綜上所述，被告未經許可持有如附表1 所示具有殺傷力之空
    氣長槍，事證明確，犯行堪以認定。
四、按行為後法律有變更者，適用行為時之法律。但行為後之法
    律有利於行為人者，適用最有利於行為人之法律，刑法第2
    條第1 項定有明文。經查：
    (一)被告行為後，刑法已經修正，並自95年7 月1 日施行，即
      應依上開規定比較適用，茲詳述如下：
      1.95年7 月1 日修正公布施行之刑法第33條第5 款規定：
        「五、罰金：新臺幣1 千元以上，以百元計算之。」，
        是依修正後刑法第33條第5 款規定，罰金之法定刑為新
        台幣1千 元以上。而依修正前刑法第33條第5 款規定：
        「五、罰金：一元以上」，且依罰金罰鍰提高標準條例
        第1 條規定提高10倍，故依修正前之刑法第33條第5 款
        規定，罰金之法定刑為新台幣30元以上。從而，比較修
        正前、後之刑法第33條第5 款規定，以修正前之刑法第
        33條第5 款規定較有利於被告。
      2.修正後之刑法第42條第3 項前段規定：「易服勞役以新
        臺幣一千元、二千元或三千元折算一日。」，而修正前
        刑法第42條第2 項前段係規定：「易服勞役以一元以上
        三元以下，折算一日。」，且依修正前罰金罰鍰提高標
        準條例第2 條前段規定，就其原定數額提高為100 倍折
        算1 日。則修正前刑法第42條第2 項之易科罰金折算標
        準，應以銀元100 、200 、300 元折算1 日，經折算為
        新臺幣後，應以新臺幣300 、600 、900 元折算為1 日
        。經比較修正前後之易服勞役折算標準，即以修正後之
        規定較有利於被告。
    (二)槍砲彈藥刀械管制條例雖於94年1 月26日修正公布，並自
      同年1 月28日起施行，且修正前槍砲彈藥刀械管制條例第
      8 條第4 項規定，未經許可持有空氣槍者，處1 年以上7
      年以下有期徒刑，併科新台幣700 萬元以下罰金，而修正
      後槍砲彈藥刀械管制條例第8 條第4 項規定，將有期徒刑
      之刑度提高為3 年以上10年以下有期徒刑。然未經許可持
      有槍彈為繼續犯，於其終止持有之前，犯罪行為仍在繼續
      實施之中，其間法律縱有變更，但其行為既繼續實施至新
      法施行以後，自無行為後法律變更而應為新舊法比較之問
      題，即應適用其行為終止時之現行條例論處。
五、核被告所為，係犯槍砲彈藥刀械管制條例第8 條第4 項之未
    經許可持有空氣槍罪。又被告經本院囑高雄市立凱旋醫院鑑
    定結果，認被告未經許可購買而持有如附表1 所示之空氣長
    槍時，並無精神障礙或其他心智缺陷，導致不能辨識其行為
    違法或欠缺依其辨識而行為之能力或顯著減低上述能力之問
    題，此有高雄市立凱旋醫院精神鑑定書可參 (見本院卷第13
    0 ～137 頁），故無依刑法第19條規定減輕其刑之適用。
六、原審以被告事證明確，予以論罪科刑，固非無見。惟查：(一)
    被告係於92年至94年間之某不詳時間，1 次未經許可同時購
    買如附表1 所示之空氣長槍而持有，已如前述。原判決認被
    告先後7 次持有如附表1 所示具有殺傷力之空氣長槍，為連
    續犯，依修正前刑法第56條之規定論以較重之未經許可持有
    空氣槍一罪，並加重其刑，尚有未合。(二)如附表1 所示之槍
    均係空氣長槍，亦如前述，被告未經許可持有如附表1 所示
    之空氣長槍，所為係犯槍砲彈藥刀械管制條例第8 條第4 項
    之未經許可持有空氣槍罪。原判決認被告持有附表1 編號4
    ～6 所示之槍，係犯槍砲彈藥刀械管制條例第8 條第4 項之
    未經許可持有空氣槍罪，被告未經許可持有如附表1 編號1
    、2 、3 、7 號所示之槍，係犯槍砲彈藥刀械管制條例第8
    條第4 項之未經許可持有可發射金屬具有殺傷力之槍枝罪，
    亦有未當。(三)扣案如附表2 編號3 ～7 所示之瓦斯鋼瓶2 罐
    、二氧化碳鋼瓶5 罐、具空氣槍槍管外型金屬管28枝、鋼瓶
    氣室組件2 枝、空氣槍氣閥槍機7 枝均屬附表1 所示空氣長
    槍之配件，應併依刑法第38條第1 項第1 款規定宣告沒收。
    至扣案如附表2 編號1 、2 所示之鋼珠、鉛彈，雖係被告所
    有，然既非違禁物，亦非供被告持有如附表1 所示空氣槍所
    需用之物，故不宣告沒收。原判決認扣案如附表2 所示之物
    均應依刑法第38條第1 項第2 款規定宣告沒收，於法核有未
    合。被告上訴意旨否認犯罪，指摘原判決不當，雖無理由，
    惟原判決既有上開可議，仍應由本院將原判決撤銷改判。爰
    審酌被告未經許可持有具有殺傷力之空氣長槍7 把，數量非
    少，對社會治安存有高度潛在危險性，行為後亦未坦承犯行
    ，惟念及被告前未曾犯罪，有被告前案紀錄表在卷足憑，且
    未持槍犯罪，尚未造成實際損害等一切情狀，量處如主文所
    示之有期徒刑及併科罰金，併諭知罰金如易服勞役之折算標
    準。再被告並無不能辨識其行為違法或欠缺依其辨識而行為
    之能力，已如前述，其竟未經許可同時持有具有殺傷力之空
    氣長槍7 把，造成社會治安之潛在危險，衡情並無足以引起
    一般同情之客觀情狀而應予以憫恕，故不適用刑法第59條規
    定酌減其刑，併此說明。扣案如附表1 所示空氣長槍均屬違
    禁物，另扣案如附表2 編號3 ～7 所示之瓦斯鋼瓶2 罐、二
    氧化碳鋼瓶5 罐、具空氣槍槍管外型金屬管28枝、鋼瓶氣室
    組件2 枝、空氣槍氣閥槍機7 枝，均係被告所有，而瓦斯鋼
    瓶、二氧化碳鋼瓶係供如附表1 所示之槍之使用作為發射動
    力，具空氣槍槍管外型金屬管28枝、鋼瓶氣室組件2 枝可裝
    如附表1 編號4 、5 所示之槍上使用，具槍管外型金屬管28
    枝、鋼瓶氣室組件2 枝、空氣槍氣閥槍機7 枝均屬附表1 所
    示空氣長槍之配件，已經被告於警詢中供承在卷（見警卷第
    2 ～5 頁），並有高雄縣政府警察局槍彈鑑定書在卷可稽（
    見偵卷第37～45頁），故應併依刑法第38條第1 項第1 款規
    定宣告沒收。至扣案如附表2 編號1 、2 所示之鋼珠、鉛彈
    ，雖係被告所有，然既非違禁物，亦非供被告持有如附表1
    所示空氣槍所需用之物，故不宣告沒收，附此敘明。
七、公訴意旨另以：被告甲○○明知未經中央主管機關許可，不
    得持有槍枝之主要組成零件，竟基於概括犯意，連續自92年
    間起至94年間止，在不詳地點，利用電腦連接網際網路至不
    詳拍賣網站，購得槍管26枝、槍枝零件11枝（即如附表2 所
    示之物）。因認被告另涉犯槍砲彈藥刀械管制條例第13條第
    4 項未經許可持有主要組成零件罪嫌。惟查，扣案槍管及槍
    枝零件，依高雄縣政府警察局鑑定結果，分別係具空氣槍槍
    管外型金屬管28枝、鋼瓶氣室組件2 枝及空氣槍氣閥槍枝7
    枝，有高雄縣政府警察局槍彈鑑定書在卷可稽（見偵卷第37
    ～45頁），且經內政部函覆均非屬公告之槍砲主要組成零件
    ，亦有內政部96年3 月28日內授警字第0960870500號函可憑
    （見原審卷第18頁）。從而，被告持有如附表2 所示之物，
    自不該當於槍砲彈藥刀械管制條例第13條第4 項之持有槍枝
    主要組成零件罪。惟公訴人起訴認此部分與前開有罪部分，
    具有想像競合犯之裁判上一罪關係，故不另為無罪之諭知。
據上論結，應依刑事訴訟法第369 條第1 項前段、第364 條、第
299 條第1 項前段，槍砲彈藥刀械管制條例第8 條第4 項，刑法
第11條前段、第2 條第1 項、第42條第3 項、第38條第1 項第1
款，判決如主文。
本案經檢察官林敏惠到庭執行職務。
中    華    民    國    97    年    4     月    30    日
                  刑事第八庭    審判長法  官   李炫德
                                      法  官   陳志銘
                                      法  官   郭玫利
以上正本證明與原本無異。
如不服本判決應於收受本判決後10日內向本院提出上訴書狀，其
未敘述上訴理由者，並得於提起上訴後10日內向本院補提理由書
狀（均須按他造當事人之人數附繕本）「切勿逕送上級法院」。
中    華    民    國    97    年    4     月    30    日
                                      書記官   楊茱宜
附錄本判決論罪科刑法條
槍砲彈藥刀械管制條例第8條第4項：
未經許可，持有、寄藏或意圖販賣而陳列第1 項所列槍枝者，處
3 年以上10年以下有期徒刑，併科新臺幣700 萬元以下罰金。
附表1：
┌──┬──────┬────────────────┬─────┐
│編號│槍枝管制編號│型式                            │ 備   註  │
├──┼──────┼────────────────┼─────┤
│ 1  │0000000000  │係仿美國COLT廠M16A2 外型製造之空│具殺傷力  │
│    │            │氣長槍，以銜接同案中型高壓鋼瓶內│          │
│    │            │氣體為發射動力，經實際測試，可發│          │
│    │            │射彈丸，測得鋼珠（直徑7.94mm、重│          │
│    │            │2.06公克）之發射速度分別為208 、│          │
│    │            │206 、203 公尺/ 秒，計算其動能分│          │
│    │            │別為44.56 、43.71 、42.45 焦耳，│          │
│    │            │單位面積動能分別為90.00 、88.28 │          │
│    │            │、85.72焦耳/平方公分。          │          │
├──┼──────┼────────────────┼─────┤
│ 2  │0000000000  │係仿美國COLT廠M16A2 外型製造之空│具殺傷力  │
│    │            │氣長槍，以銜接同案中型高壓鋼瓶內│          │
│    │            │氣體為發射動力，經實際測試，可發│          │
│    │            │射彈丸，測得鋼珠（直徑約6mm 、重│          │
│    │            │0.88公克）之發射速度分別為238、 │          │
│    │            │225、226 公尺/ 秒，計算其動能分 │          │
│    │            │別為24.92、22.28 、22.47焦耳，單│          │
│    │            │位面積動能分別為88.15、78.78、79│          │
│    │            │.48 焦耳/平方公分。             │          │
├──┼──────┼────────────────┼─────┤
│ 3  │0000000000  │係仿美國COLT廠M4外型製造之空氣長│具殺傷力  │
│    │            │槍，以銜接同案中型高壓鋼瓶內氣體│          │
│    │            │為發射動力，經實際測試，可發射彈│          │
│    │            │丸，測得鋼珠（直徑約7.94mm 、重 │          │
│    │            │2.06公克）之發射速度分別為212 、│          │
│    │            │213 、212 公尺/ 秒，計算其動能分│          │
│    │            │別為46.29 、46.73 、46.29焦耳， │          │
│    │            │單位面積動能分別為93.49、94.38、│          │
│    │            │93.49焦耳/平方公分。            │          │
├──┼──────┼────────────────┼─────┤
│ 4  │0000000000  │係CROSMAN 廠製造之M1077 型空氣長│具殺傷力  │
│    │            │槍，以裝填小型高壓鋼瓶內氣體為發│          │
│    │            │射動力，經實際測試，可發射彈丸，│          │
│    │            │測得錐形鉛丸（直徑約4.5mm 、重  │          │
│    │            │0.73公克）之發射速度分別為141 、│          │
│    │            │140 、138 公尺/ 秒，計算其動能分│          │
│    │            │別為7.26、7.15、6.95焦耳，單位面│          │
│    │            │積動能分別為45.63、44.98、43.71 │          │
│    │            │焦耳/平方公分。                 │          │
├──┼──────┼────────────────┼─────┤
│ 5  │0000000000  │係CROSMAN 廠製造之M1077 型空氣長│具殺傷力  │
│    │            │槍，以裝填小型高壓鋼瓶內氣體為發│          │
│    │            │射動力，經實際測試，可發射彈丸，│          │
│    │            │測得錐形鉛丸（直徑約4.5mm 、重  │          │
│    │            │0.73公克）之發射速度分別為130 、│          │
│    │            │131 、134 公尺/ 秒，計算其動能分│          │
│    │            │別為6.17、6.26、6.55焦耳，單位面│          │
│    │            │積動能分別為38.79 、39.38 、41.2│          │
│    │            │1 焦耳/ 平方公分。              │          │
├──┼──────┼────────────────┼─────┤
│ 6  │0000000000  │係GAMO廠製造之HUNTER 1250 型空氣│具殺傷力  │
│    │            │長槍，以拉柄壓縮填充槍身氣室氣體│          │
│    │            │為發射動力，經實際測試，可發射彈│          │
│    │            │丸，測得錐形鉛丸（直徑約4.5mm 、│          │
│    │            │重0.73公克）之發射速度分別為291 │          │
│    │            │、291 、294 公尺/ 秒，計算其動能│          │
│    │            │分別為30.91 、30.91 、31.55 焦耳│          │
│    │            │，單位面積動能分別為194.34、    │          │
│    │            │194.34、198.37焦耳/ 平方公分。  │          │
├──┼──────┼────────────────┼─────┤
│ 7  │0000000000  │係仿長槍外型製造之空氣長槍，以快│具殺傷力  │
│    │            │速接頭管線連接大型高壓鋼瓶內氣體│          │
│    │            │為發射動力，經實際試射（氣壓    │          │
│    │            │18kg/平方公分） ，可發射彈丸，測│          │
│    │            │得鋼珠（直徑約6mm 、重0.88 公克 │          │
│    │            │）之發射速度分別為118 、108 、  │          │
│    │            │120 公尺/ 秒，計算其動能分別為  │          │
│    │            │6.13、5.13、6.34焦耳，單位面積動│          │
│    │            │能分別為21.67 、18.15 、22.41 焦│          │
│    │            │耳/ 平方公分。                  │          │
└──┴──────┴────────────────┴─────┘
附表2：
┌──┬────────────┬───────────┐
│編號│名稱                    │數量                  │
├──┼────────────┼───────────┤
│ 1  │鋼珠                    │2罐                   │
├──┼────────────┼───────────┤
│ 2  │鉛彈                    │17盒                  │
├──┼────────────┼───────────┤
│ 3  │瓦斯鋼瓶                │2罐                   │
├──┼────────────┼───────────┤
│ 4  │二氧化碳鋼瓶            │5罐                   │
├──┼────────────┼───────────┤
│ 5  │具槍管外型金屬管        │28枝                  │
├──┼────────────┼───────────┤
│ 6  │旋接鋼瓶氣室組件        │2枝                   │
├──┼────────────┼───────────┤
│ 7  │空氣槍氣閥槍機          │7枝                   │
└──┴────────────┴───────────┘


司法院資訊處製作；財團法人民間司法改革基金會備份。
